臺灣高等法院臺南分院刑事判決
109年度上訴字第1073號
上  訴  人  臺灣臺南地方檢察署檢察官
被      告  陳裕文




指定辯護人  本院公設辯護人簡松柏
上列上訴人因被告毒品危害防制條例案件，不服臺灣臺南地方法
院108年度訴字第877號中華民國109年6月9日第一審判決（追加
起訴案號：臺灣臺南地方檢察署108年度偵字第10625號、第1099
9號），提起上訴，本院判決如下：
    主  文
上訴駁回。
    理  由
壹、公訴意旨略以：被告陳裕文明知海洛因係毒品危害防制條例
    第2條第2項第1款所列管之第一級毒品，依法不得持有、販
    賣。竟基於販賣第一級毒品海洛因以營利之犯意，於民國10
    8年1月20日11時54分許，在臺南市安南區台江大道與長溪路
    口全家超商旁的木材行鐵皮屋内（下稱本件鐵皮屋），販賣
    價值新臺幣（下同）22,000元之第一級毒品海洛因（重量達
    3.72公克）與陳世德。嗣因陳世德於108年1月21日12時30分
    許，在臺南市○○區○○街00巷00○0號前，為警另案緝獲，並先
    後扣得海洛因4包（含袋重2.64公克）、吸食器1組，復經其
    同意採尿，尿液送驗結果呈鴉片類、安非他命類陽性反應，
    並供出毒品來源，始查悉上情。因認被告涉犯毒品危害防制
    條例第4條第1項之販賣第一級毒品罪嫌。
貳、程序事項
一、本件原判決係就原審108年度訴字第664號、108年度訴字第8
    77號二案合併判決，檢察官僅就108年度訴字第877號部分提
    起上訴，有臺灣高等檢察署臺南檢察分署109年9月14日檢信
    109上蒞1734字第1090000649號函可憑（本院卷第101頁），
    是本院審理範圍僅原審108年度訴字第877號部分，先予敘明
    。
二、有罪之判決書應於理由內記載認定犯罪事實所憑之證據及其
    認定之理由。刑事訴訟法第310條第1款定有明文。而犯罪事
    實之認定，係據以確定具體的刑罰權之基礎，自須經嚴格之
    證明，故其所憑之證據不僅應具有證據能力，且須經合法之
    調查程序，否則即不得作為有罪認定之依據。倘法院審理之
    結果，認為不能證明被告犯罪，而為無罪之諭知，即無前揭
    第154條第2項所謂「應依證據認定」之犯罪事實之存在。因
    此，同法第308條前段規定，無罪之判決書只須記載主文及
    理由。而其理由之論敘，僅須與卷存證據資料相符，且與經
    驗法則、論理法則無違即可，所使用之證據亦不以具有證據
    能力者為限，即使不具證據能力之傳聞證據，亦非不得資為
    彈劾證據使用。故無罪之判決書，就傳聞證據是否例外具有
    證據能力，本無須於理由內論敘說明（最高法院100年度台
    上字第2980號判決意旨參照），是本院以下所引用之證據，
    就證據能力部分爰不予論述。
參、實體事項
一、犯罪事實應依證據認定之，無證據不得認定其犯罪事實；又不能證明被告犯罪者，即應諭知無罪之判決。刑事訴訟法第154條、第301條第1項分別定有明文。起訴意旨認為被告涉嫌販賣第一級毒品，主要係以證人陳世德、陳錦標之證述、臺南市政府警察局善化分局搜索扣押筆錄、扣押物品目錄表、收據及現場照片、臺南市政府警察局善化分局蒐證及監視器錄影畫面翻拍照片、車號000-000號、000-000號車輛 詳細資料報表、臺南市政府警察局善化分局108年1月21日勘 察採證同意書、尿液編號與姓名對照表、台灣檢驗科技股份有限公司濫用藥物檢驗報告、法務部調查局濫用藥物實驗室鑑定書、通訊軟體對話紀錄截圖、門號0000000000行動電話通聯紀錄等證據為憑。被告則堅詞否認有何販賣第一級毒品犯行，辯稱：我當天是賣甲基安非他命給陳世德，沒有賣海洛因等語（本院卷第166頁、186-187頁）。辯護人則為被告辯護稱：詰問證人陳世德後，就通訊內容仍無法確認，陳世德提到108年1月20日向被告買的是1錢3.72公克，陳世德被抓到持有4包2.64公克，一包約0.6公克，中間可能賣掉2包，陳世德施用海洛因是用注射，但警察未扣到針筒，陳世德被逮捕原因是販賣海洛因嫌犯，在此情況下，陳世德把海洛因歸向被告的可能性非常大，陳世德稱，供出被告是希望判輕一點，對施用來講有無供出來源沒有區別，但對販賣來講差別非常大，請為被告無罪之諭知等語（本院卷第189頁）。
二、本件購毒者即證人陳世德於偵查中證稱：我於108年11月20
    日12時至13時許，在臺南市安南區台江大道與長溪路路口全
    家便利超商旁的木材行鐵皮屋內向綽號「黑仔」之人購買海
    洛因，我早上8點先用我門號0000000000號電話打給黑仔000
    0000000號電話，問他有沒有空，要見面，他說有，接著我
    就去鐵皮屋當面告訴他我要買1錢海洛因，他說好就離開了
    ，到9點多我打3通電話給他，他說1錢海洛因價格22,000元
    ，我答應後直接回到交易地點，到達後我拿22,000元給他，
    他就去別的地方拿海洛因，我在現場等候，最後12時許我再
    撥電話給他確認，12時至13時間他就回來現場拿1錢海洛因
    給我完成交易（警二卷第16-17頁）、扣案的毒品是我於108
    年1月20日12時30分至13時30分許在臺南市安南區台江大道
    與長溪街的全家超商旁一間木製工寮購買的；購買一級毒品
    海洛因22,000元，安非他命是（黑仔）送給我的，我沒有買
    過安非他命（偵一卷第31-33頁）、黑仔就是陳裕文（警一
    卷第15頁）、108年1月20日10時14分至中午12時15分監視器
    翻拍照片第1頁第1張照片中的人是我在騎機車，要去台江大
    道的木材行找被告，我要向他購買毒品。第2頁的照片是被
    告騎機車來木材行找我。第3頁的第1張照片是被告騎車出去
    ，第2張照片是被告騎機車回來，因為被告去全家便利超商
    打公用電話問他的上游有沒有毒品。第4頁第1張照片是我與
    被告談好交易數量及金額。108年1月20日我是跟被告陳裕文
    購買22,000元的海洛因，重量是1錢，我拿現金給被告。第4
    頁第2張照片我在木材行等了2、30分鐘，所以走出來看他回
    來沒。第5頁的照片也是我在外面，看被告回來了沒，當天
    我是穿紅色（偵二卷第49-52頁）等語，核其上開偵查中證
    述，係指證被告於108年1月20日8時至9時許，2人以電話聯
    繫後，證人陳世德前往本件鐵皮屋與被告見面，約定以22,0
    00元之代價購買1錢海洛因後，被告前往向不詳之人取得海
    洛因1包，於同日12至13時間，返回本件鐵皮屋販賣與證人
    陳世德。證人陳世德於本院審理中復證稱：108年1月20日13
    時許，被告在本件鐵皮屋旁賣我海洛因22,000元，數量1錢
    （本院卷第168頁）、我之前是找別的藥頭拿海洛因，剛好
    藥頭被抓，我沒地方拿，我知道被告沒有在賣海洛因，我請
    他幫我問，我才去找他，我跟被告拿海洛因的隔天就被抓到
    ，被抓到的海洛因是跟被告拿的（本院卷第172-173頁）等
    語，其就被告於108年1月20日13時許，在本件鐵皮屋旁，以
    22,000元之代價販賣海洛因1錢等情，證述明確，與偵查中
    之證述亦屬相符。
三、販賣毒品案件，關於購毒者指訴之補強證據，固不以證明販
    賣毒品罪構成要件之全部事實為必要，但仍須與販賣毒品之
    構成要件事實有相當之關聯性，且足使一般人對於施用毒品
    者之供述無合理之懷疑存在，而得確信其為真實之程度，始
    足當之。至於購買毒品者先後多次陳述、內容是否一致，均
    非足以擔保其關於毒品來源陳述真實性之補強證據，故不能
    據為關於毒品來源之陳述是否與事實相符之判斷依據。亦即
    同一證人先後為相同之證言，係一個證人為重覆之陳述而已
    ，仍為一個證據，無非屬於同一證據之累積，並非補強證據
    。仍應調查其他必要證據，以察該證言與事實是否相符，以
    擔保證言之真實性（最高法院109年台上字第762號判決意旨
    參照）。是以，本件證人陳世德就上開被告販賣海洛因之情
    節，固指證明確，然仍屬同一證人證述之累積，尚有調查其
    他補強證據以核實其指證之必要，經查：　　
㈠、證人陳世德因另案通緝為警查獲，並於108年1月21日12時30
    分許，在當時住處臺南市○○區○○街00巷00○0號0樓0號房租屋
    處樓下，遭逮捕時交付身上所有海洛因1包為警查扣，旋又
    經警取得其同意後，前往上址租屋處搜索，當場扣得海洛因
    3包及甲基安非他命吸食器1組等情，有臺南市政府警察局善
    化分局搜索扣押筆錄、扣押物品目錄表及現場照片可參（偵
    一卷第37-47頁、51-63頁），核與其警詢筆錄之記載相符（
    警二卷第15-16頁），並於本院審理時以證人身分確認在卷
    （本院卷第173-174頁）。是證人陳世德因另案通緝遭逮捕
    時，同時又因持有第一級毒品海洛因之犯行為警發覺，而涉
    嫌毒品犯罪，其於偵查中兼具犯罪嫌疑人及證人之身分，此
    與單純配合調查而到案說明之證人已有不同，本無法完全排
    除其刻意為利己指證之可能，此由其於偵查中自稱：（為何
    願意供出你向陳裕文毒品海洛因？）因為想被判輕一點等語
    （偵二卷第51頁），亦可見得，是本件關於證人陳世德上開
    指證，除證述本身須無瑕疵可指外，另應有足夠之補強證據
    方足以為對被告不利之認定。　　
㈡、證人陳世德指稱，108年1月20日8時至12時間，透過電話與被
    告聯繫後，被告於上揭時間、地點，以22,000元之代價販賣
    海洛因1錢等情，核以被告門號0000000000號行動電話108年
    1月20日之通聯紀錄（警卷一第185-186頁），固有證人陳世
    德以門號0000000000號行動電話於當日6時10分（通話時間7
    3秒）、7時18分（通話時間7秒）、9時21分（通話時間24秒
    ）、39分（通話時間13秒）、40分（通話時間42秒）、12時
    19分（通話時間19秒）撥打電話給被告之紀錄，雖能佐證證
    人陳世德證稱，以電話聯繫後交易毒品之事實，然無從以此
    釐清被告與證人陳世德係交易海洛因或甲基安非他命之事實
    ，而被告亦不否認該等通話確實為聯繫交易毒品，上開通話
    紀錄與被告之供述並無衝突，尚難以此認為被告所辯並非實
    在。至於臺南市政府警察局善化分局蒐證及監視器錄影畫面
    翻拍照片、車號000-000號、000-000號車輛詳細資料報表（
    偵二卷第27-45頁，警一卷第41頁，警二卷第57頁），同為
    證明被告與證人陳世德於當日見面之相關事證，無從確認被
    告當日所販賣之毒品為海洛因或甲基安非他命。
㈢、另對照以證人陳世德於108年1月20日與被告透過LINE通訊軟
    體對話之翻拍照片（警二卷第6頁），於證人陳世德所述電
    話聯絡至販賣期間，僅有9時59分被告傳送：「偶在旁邊這
    間屋子！走進來前！打電話給偶帶你進來」之訊息，及10時
    10分被告撥給證人陳世德、10時12分證人陳世德撥給被告之
    紀錄，此後，被告與證人陳世德迄同日23時37分起，方另有
    通話紀錄（詳下述），前開9時59分被告傳送與證人陳世德
    之訊息，固可佐證2人約定見面之事實，然並未提及任何與
    毒品交易相關之內容，無從以此認定被告是否有販賣海洛因
    之行為。　
㈣、是以，檢察官所舉上開證據，均只能證明被告於起訴書所載
    時間、地點與證人陳世德見面之事實，證人陳世德證稱見面
    係交易海洛因部分，則無證據可以佐證。
四、依檢察官所舉之證據，已無從補強證人陳世德證稱，被告販
    賣海洛因之事，然依證人陳世德於108年1月21日之警詢筆錄
    記載，警員詢問：「你所吸食一級毒品海洛因及二級毒品安
    非他是向誰購買？」，其答稱：我是向一位外號黑仔的男子
    在臺南市安南區台江大道與長溪街的全家超商購買的等語（
    偵一卷第31頁），並未否認曾經向被告購買甲基安非他命之
    事實，且查：
㈠、證人陳世德於為警查獲當天採尿送驗，結果呈海洛因及甲基
    安非他命代謝物陽性反應，有勘查採證同意書、尿液編號與
    姓名對照表、臺灣檢驗科技股份有限公司濫用藥物檢驗報告
    可稽（偵一卷第65頁、67頁、71頁），再佐以證人陳世德之
    搜索扣押筆錄，於逮捕當天確實在租屋處扣得玻璃球吸食器
    （偵一卷第59頁），足見證人陳世德確實有於採尿前施用甲
    基安非他命之事實，而證人陳世德採尿時間與起訴書所指被
    告販賣毒品之時間接近，證人陳世德亦不否認該次驗尿所施
    用之甲基安分他命來源為被告（本院卷第174-175頁），則
    被告辯稱當天是販賣甲基安他命等情，與上開證據並無矛盾
    之處。
㈡、證人陳世德於本院證稱：我本來沒有在吸甲基安非他命，木
    材行那次被告有請我，被告沒有賣我（本院卷第169頁）、
    我大部分吸海洛因，沒有在吸甲基安非他命，我主要是吸海
    洛因（本院卷第169頁）、我很少吸食甲基安非他命，我有
    向被告買過甲基安非他命，是剛認識的時候（本院卷第171
    頁）等語，則依其證述，主要以施用海洛因為主，甲基安非
    他命僅爾施用，或因被告免費提供而施用，然證人陳世德於
    108年1月21日為警在租屋處樓下及租屋處內執行搜索時，除
    被告身上及租屋處床上扣得海洛因共4包外，另在衣櫥扣得
    玻璃球吸食器1組，惟並未扣得注射針筒等情，有搜索扣押
    筆錄及警詢筆錄可參（偵一卷第27頁、37-47頁、51-63頁）
    ，核以證人陳世德自稱：我最後一次施用海洛因、甲基安非
    他命是在108年1月20日23時30分，地點在租屋處內，我施用
    一級毒品海洛因，是將海洛因放進注射針筒加入礦泉水，然
    後施打血管，甲基安非他命是放入吸食器內玻璃球，以打火
    機燒烤玻璃球吸食煙霧等情（偵一卷第29-31頁），於本院
    審理中亦證稱：我跟被告買海洛因後，在租屋處施用，是用
    注射的等語（本院卷第173-174頁），則其既於向被告購得
    海洛因後返家施用，隨即又遭警方搜索，搜索結果卻僅扣得
    玻璃球吸食器，而無注射針筒，實與其上開證述無法合致，
    則證人陳世德該次驗尿結果，是否可以佐證被告有於驗尿前
    販賣海洛因與證人陳世德，即有可疑，反而依搜索結果及證
    人陳世德尿液另出現甲基安非他命代謝物陽性反應等情，與
    被告辯稱當天係販賣甲基安非他命與證人陳世德較為相符。
㈢、108年1月20日被告與證人陳世德之LINE通話紀錄，除上開於9
    時59分傳送之訊息外，另於同日22時37分由被告傳送：「完
    蛋了」，證人陳世德則回稱：「怎麼了」，同日22時38分至
    49分間，被告發送：「破了＠蛋破了」、「你要的保險套處
    理好了」、「怎麼見」、「還迷想好嗎？不然偶們（夢裡相
    會）如何」等訊息與證人陳世德，有翻拍照片可參（警二卷
    第6頁），其等對話所稱蛋破了之意思為何，證人陳世德雖
    證稱：不知道、不瞭解等語（本院卷第170頁），然依證人
    陳世德於警詢證稱，施用甲基安非他命是用玻璃球燒烤，且
    於證人陳世德租屋處扣得玻璃球吸食器等情，再對照以其自
    承，當天施用毒品之時間為108年1月20日23時30分許（偵一
    卷第29頁）等情，足見被告與證人陳世德上開LINE對話時間
    ，與證人陳世德施用毒品之時間有先後之連續關係，應與證
    人陳世德施用毒品有關，證人陳世德於本院審理中就該部分
    之通話證稱：不知道、不瞭解，實有刻意迴避之嫌，而被告
    供稱，對話中所稱蛋破了是指玻璃球破了、保險套是甲基安
    非他命等情（本院卷第185頁），與卷內證並無不符，尚非
    無據。
㈣、至於被告於本院審理中，就LINE對話紀錄中所稱「蛋破了」
    、「保險套」等用語，或有與偵查中供述不一之情況（本院
    卷第184-185頁），然被告否認犯罪，並不負任何證明責任
    ，僅於訴訟進行過程中，因檢察官之舉證，致被告將受不利
    益之判斷時，被告為主張犯罪構成要件事實不存在而提出某
    項有利於己之事實時，始需就其主張提出或聲請法院調查證
    據，然僅以證明該有利事實可能存在，而動搖法院因檢察官
    之舉證對被告所形成之不利心證為已足，並無說服使法院確
    信該有利事實存在之必要（最高法院100年度台上字第6294
    號判決意旨參照），本件依檢察官所舉之全部證據，無法就
    被告販賣第一級毒品之事實證明達於毫無何理懷疑之程度，
    被告辯稱當天是販賣甲基安非他命，與上開證據並無不符，
    尚無法僅以被告供述未能一致，即為對其不利之認定。
五、本件並無證據足認被告有起訴意旨所指之犯賣第一級毒品犯
    行，已如上述，檢察官上訴意旨又以：證人陳世德於警、偵
    所為證述應為真實可信，且有交易當日LINE通話紀錄、交易
    現場監視器畫面翻拍照片、證人陳世德之扣案毒品、尿液檢
    驗報告可為補強證據，且：㈠證人陳世德係於交易警方查獲
    且扣得第一級毒品海洛因4包，並當日製作警詢筆錄，其迭
    經2次偵訊過程，關於LINE各次通話之紀錄、監視器畫面中
    被告及自身來回出現於現場之動作意義等節，皆能鉅細靡遺
    、毫無遲疑而清楚交代，其所述並均與畫面客觀影像情節相
    符，且於警、偵中，就購買毒品之種類為第一級毒品海洛因
    、時間、約定交易之經過、重量、金額，甚至當次何故突然
    找被告購買海洛因之原因等細節，皆能基於自由意識下自發
    性清楚交代，尚非經警、檢設套誘導或暗示性提問始說出，
    其態度真實且記憶明確，倘非自身真實之親身經歷，證人自
    難就個別LINE通話之紀錄、監視器畫面所顯示動作、時序經
    過等節交代至此，且歷次所述均清晰一致，毫無前後反覆矛
    盾或猶疑不定之情形；又其於歷次偵查中所述皆經「供前具
    結」，其於108年6月4日第2次偵訊筆錄中，更經當庭與被告
    對質，而於檢方確認當日所購毒品究竟係海洛因或甲基安非
    他命時，立即反應「海洛因，我被抓到當天身上就只有海洛
    因，要我如何交代我；跟陳裕文買的是安非他命」，甚至未
    待詢問主動說明「我平常不找陳裕文調，是因為他的價錢比
    別人貴，而且陳裕文他平常不吸食海洛因，他不會從我請他
    調的海洛因内動手腳」等語，有前開偵訊筆錄在卷可查，其
    應訊之際當庭接受對質之反應，態度真切或甚至表露無奈，
    其偵查中所述更經具結程序以為擔保，可信性顯然極高。㈡
    原判決雖以證人陳世德第一、二次警詢中，關於被告是否販
    賣過其甲基安非他命前後反覆為由，認定證人陳世德所述難
    以採信，然細譯證人陳世德（上訴書誤載為被告）第二次警
    詢筆錄之問答内容，警方當時之提問為「就你所知，陳裕文
    有無販賣毒品與你以外之人？」，該提問為開放式概括問題
    ，尚無限定特定毒品之種類。而證人陳世德當下之應答為：
    「不只我一個」，該問題應係就被告有販賣第一、二級毒品
    之犯行整體而為回答，並表示自己也有向被告購買過毒品，
    然審究該問答之内容，證人陳世德並未表示自己係向被告購
    買第二級毒品甲基安非他命之意，原審未審酌該警詢筆錄之
    原始提問，恐忽略證人陳世德所述「不只我一個」之陳述原
    意，應係向警方表示被告販賣毒品之「對象」非僅證人陳世
    德，逕解讀證人陳世德於該提問中概略陳稱「不只我一個」
    即表示證人陳世德曾向被告購買之毒品「種類」即為「第二
    級毒品甲基安非他命」，恐有誤解前後文意之虞而稍嫌速斷
    ，是以，原審據此為由認定證人陳世德前後供述有所不符，
    或不無認定事實不當之疑慮。㈢證人陳世德之尿液檢驗結果
    ，呈嗎啡、可待因、甲基安非他命、安非他命陽性反應，有
    台灣檢驗科技股份有限公司108年1月31日出具之濫用藥物檢
    驗報告1紙在卷可憑，並有扣案之海洛因4小包（共計毛重2.
    64公克）、安非他命吸食器1組存卷可查，核與證人陳世德
    於108年1月21日第一次警詢筆錄，其於遭查獲第一時間向警
    方供稱略以：我有施用一級毒品海洛因及二級毒品安非他命
    ，我於108年1月20日12時30分至13時30分許在臺南市安南區
    台江大道與長溪街的全家超商旁一間木製工寮購買的，購買
    一級毒品海洛因22,000元，安非他命是「黑仔」（即被告陳
    裕文）送給我的，我沒有買過安非他命等語，其所述前後始
    末、購毒情節與卷附LINE通話前後時間紀錄顯然相符。又查
    本件證人陳世德購買海洛因之數量為1錢，安非他命僅為被
    告贈送，則證人陳世德於翌日為警方查獲時僅剩於海洛因4
    包（總計重量共約半錢多）及安非他命吸食器1組，其扣案
    物品、情節與證人陳世德於108年6月4日偵查中證稱：（問
    ：你平常一天吸食多少數量的海洛因？）一天差不多四分之
    一到半錢，所以我被警察抓的時候，身上就剩半錢重的海洛
    因等語所述全然互為一致，證人陳世德所為證述實毫無瑕疵
    且可信性極高，並有卷內相關證據可佐，則其證述內容實有
    卷內相當之補強證據以為補強，應足證本件被告確有販賣第
    一級毒品海洛因之犯行明確。㈣又查本件被告與證人陳世德
    之LINE對話紀錄部分，據卷內LINE對話紀錄之時間為108年1
    月20日22時37分許至22時49分許止，且本件對話紀錄中，係
    被告自行向證人陳世德聯繫表示「完蛋了」、「破了@蛋破
    了」等語，對話中亦僅見被告另向證人陳世德稱「你要的保
    險套處理好了」、「怎麼見」、「還迷想好嗎？不然偶們(
    夢裡相會)如何」，證人陳世德僅被動回覆被告「怎麼了」
    乙詞，然該對話紀錄之時間，既非係本件案發交易第一級毒
    品海洛因「前夕」所為之對話，亦非係現場交易後證人陳世
    德立刻察覺有異而主動詢問被告所產生之對話；且依該LINE
    對話內容前後文意觀之，其中被告更積極提及「怎麼見」、
    「還迷想好嗎？不然偶們(夢裡相會)如何」等邀約證人陳世
    德之言詞，證人陳世德於對話中第一時間之反應僅詢問被告
    「怎麼了」等語，顯然證人陳世德對於案發當日交易後，被
    告另為前開對話之意涵為何並不清楚，而查以前開對話紀錄
    之內容觀之，恐較疑似係被告「另行」邀約證人陳世德確認
    是否有意購買毒品之對話紀錄，尚與本案之犯罪事實無涉，
    而原審未慮及該對話前後文意、證人陳世德之反應及對話之
    時間，實與本案無關聯性，且與被告所辯前後不符，而遽為
    有利被告之認定，恐不無認定事實之違誤。㈣證人陳世德於1
    08年1月21日查獲當日之尿液採驗結果既然亦呈甲基安非他
    命陽性反應，倘純粹係為了符合法定減刑事由因而供出上游
    ，則其僅就甲基安非他命部分交代其毒品來源之上游為被告
    即為已足，尚無無端構陷被告有一併販賣海洛因之動機，而
    另外甘冒涉犯偽證之風險反更加重自身刑事責任之必要；復
    參酌證人陳世徳之前科紀錄，其歷來施用毒品之種類，除與
    本案有關之臺灣臺南地方法院108年度訴字第241號案件同時
    涉有施用第一、二級毒品外，近年內其所「施用」之毒品種
    類皆「僅」有第一級毒品海洛因，此有證人陳世德之全國刑
    案資料查註表可供查照，足證證人陳世德施用毒品之習慣，
    僅有施用第一級毒品海洛因而別無其他，是以，更益證證人
    陳世德交易當日向被告所購買之毒品種類，確實即為第一級
    毒品海洛因，而非被告所辯之第二級毒品甲基安非他命，原
    審僅以證人陳世德有因供出毒品來源而於另案中獲得減刑原
    因之動機為由，漏未審酌證人陳世德施用毒品之習慣、紀錄
    與證人陳世德警、偵所述確實相符等節，遽認定證人陳世德
    所述有虛偽證述之嫌，恐容有未洽等語，本院查：
㈠、毒販間交易毒品，為減少被查緝風險，固多隱密進行並以暗
    語聯絡，甚或以相約見面之方式暗示交易訊息。然毒品危害
    防制條例所稱毒品，依其成癮性、濫用性及對社會危害性分
    為四級，並於第4條第1項至第4 項就販賣第一級、第二級、
    第三級、第四級毒品罪，分別定其處罰規定。衡以各罪之法
    定刑度差異甚大，其中販賣第一級毒品者，依修正前毒品危
    害防制條例第4條第1項規定，處死刑或無期徒刑，處無期徒
    刑者，得併科新臺幣2千萬元以下罰金（該規定業於民國109
    年1月15日修正公布、同年7月15日施行，提高販賣第一級毒
    品罪，處無期徒刑者，得併科罰金數額為新臺幣3 千萬元以
    下罰金）。因此，若以購毒者與毒販間通話之通訊監察譯文
    作為購毒者指證販毒者犯罪事實之補強證據，必須渠等通訊
    內容等其他客觀事態，依社會通念已足辨明所指交易毒品之
    種類，始足當之，否則縱令指證者證述其語意隱晦不明之對
    話內容係交易某種類之毒品，除非被指販毒之被告坦認其毒
    品種類，或依案內相關證據可供證明具犯罪之同一性（例如
    前案販賣同種類毒品之暗語與本案通訊監察譯文內容相同，
    兩案手法具有相當相似性或同一性），或司法警察依據通訊
    監察情形即時啟動調查因而破獲客觀上有可認為販賣該類毒
    品之跡證者外，仍不能僅憑指證者一己所為單方陳述，即於
    缺乏其他佐證之情形下，遽認其指述該種類毒品交易之事屬
    實（最高法院109年度台上字第3087號判決意旨參照 ），上
    訴意旨以證人陳世德證述一致且明確，並無瑕疵可指，然縱
    使證人陳世德之證述本身並無瑕疵，就其證述仍應有補強證
    據得以佐證，亦為實務上關於販賣毒品犯罪已然明確之證據
    法則。本件證人陳世德於偵查中證述明確，並無矛盾，而其
    雖於原審審理時未到庭，於本院審理中業經傳喚到庭進行交
    互詰問，其就被告販賣海洛因之事實，更為一致之證述，惟
    此究屬同一供述證據之累積，尚非即可作為認定被告有罪之
    唯一證據。　　
㈡、本件被告確實有於起訴書所載之時間、地點與證人陳世德交
    易毒品，此為被告所承認，至於被告與證人陳世德交易之毒
    品種類為何，被告與證人陳世德各執一詞，起訴及上訴意旨
    雖認被告販賣毒品之種類為海洛因，然依檢察官所提之LINE
    對話翻拍照片及通聯紀錄，並未提及任何毒品交易之情節，
    僅能證明被告有與證人陳世德約定見面之事實，已如上述，
    而證人陳世德固於翌日為警搜索扣得海洛因4包，然同時亦
    扣得玻璃球吸食器1組，而證人陳世德當天之驗尿結果，亦
    同時呈現海洛因及甲基安非他命代謝物之陽性反應，則以證
    人陳世德之搜索扣押及驗尿結果，實無從偏採其中不利於被
    告之部分，逕認證人陳世德之證述為真實，被告其所辯均無
    可採。況且，如依證人陳世德之證述，其於108年1月20日12
    時至13時間，向被告購得扣案之海洛因後，在租屋處以注射
    方式施用等情，本件警員於108年1月21日在證人租屋處搜索
    之結果，卻未扣得注射針筒，而僅有玻璃球吸食器，則證人
    陳世德當日之驗尿報告中，海洛因之代謝物，是否確實為其
    向被告購買後施用所致，或為與被告交易前，另外向他人取
    得後所施用所致，已有無法補強之情形。　　
㈢、本件客觀證據並無法補強證人陳世德證述，反觀被告辯稱當
    天係交易甲基安非他命等情，與證人陳世德108年1月21日之
    搜索扣押及驗尿結果並無衝突，再衡以被告與證人陳世德於
    108年1月20日22時許之對話，其中「蛋破了」等語，實與證
    人陳世德施用甲基安非他命之玻璃球吸食器較為相符，而與
    施用海洛因之注射針筒並無關連，再者，上訴意旨雖認為，
    該部分之對話與同日12時至13時許之交易無關，被告僅是贈
    送部分甲基安非他命與證人陳世德，然如被告確實僅贈送甲
    基安非他命與證人陳世德，實無必要於同日晚間主動聯繫證
    人陳世德，並稱「完蛋了」等語，蓋甲基安非他命既屬無償
    提供，被告就其好意施捨行為，實無何後續之交易責任可言
    ，而被告與證人陳世德於當天22時至23時間聯繫，該時間點
    如對照以證人陳世德於警詢時證稱：我最後一次施用毒品是
    在108年1月20日23時30分，地點為臺南市○○區○○街00巷0000
    號0樓0號房間内，我施用一級毒品海洛因及二級毒品安非他
    等情（偵一卷第29頁），時間點具有先後之順序關係，則2
    人上開對話中所稱「蛋破了」、「保險套」等情，實無法排
    除係關於同日稍早交易甲基安非他命之可能性，是本件被告
    所辯與客觀證據並無不能相符之處。
㈣、綜上，本件並無證據足以補強證人陳世德關於被告販賣海洛
    因之指證，被告辯稱係販賣甲基安非他命，並非無據，原審
    為被告無罪之諭知，核無違誤，檢察官上訴為無理由，應予
    駁回。至於被告於108年1月20日12時至13時許，在本件鐵皮
    屋是否販賣甲基安非他命與證人陳世德，核屬不同之犯罪事
    實，檢察官亦未主張被告有何同時販賣海洛因及甲基安非他
    命之情況，本院即無從審理，併予敘明。
肆、應適用之法律：刑事訴訟法第368 條　　　　
本案經檢察官黃榮加追加起訴、檢察官鄭聆苓提起上訴、檢察官
楊碧瑛到庭執行職務。
中　　華　　民　　國　　109 　年　　11　　月　　24　　日
                  刑事第一庭    審判長法　官  楊清安
　　　　　　　　　　　　　　　　　　  法　官  陳珍如
　　　　　　　　　　　　　　　　　　  法　官  蕭于哲
以上正本證明與原本無異。
檢察官如不服本判決應於收受本判決後20日內向本院提出上訴書
，其未敘述上訴理由者並得於提起上訴後20日內向本院補提理由
書，但應受刑事妥速審判法第9條第1項規定之限制。
被告不得上訴。
　　　　　　　　　　　　　　　　　　　書記官  徐振玉
中　　華　　民　　國　　109 　年　　11　　月　　24　　日
附錄法條：
刑事妥速審判法第九條第一項
除前條情形外，第二審法院維持第一審所為無罪判決，提起上訴
之理由，以下列事項為限：
一、判決所適用之法令牴觸憲法。
二、判決違背司法院解釋。
三、判決違背判例。